臺灣高等法院民事判決　　　　　　　　100年度上易字第452號
上　訴 人 即　洪瑞隆
附帶被上訴人
訴 訟代理 人　洪太平
被 上訴人 即　劉憲旻
附 帶上訴 人
上列當事人間請求侵權行為損害賠償事件，上訴人對於中華民國
100年3月29日臺灣板橋地方法院99年度訴字第2503號第一審判決
提起上訴，被上訴人提起附帶上訴並為訴之追加，本院於100年
12月6日言詞辯論終結，判決如下：
    主      文
上訴及附帶上訴均駁回。
上訴人應給付被上訴人新台幣伍佰拾陸元及自民國100年6月23
日起至清償日止，按週年利率百分之五計算之利息。
其餘追加之訴駁回。
第二審訴訟費用由上訴人負擔；附帶上訴費用，由附帶上訴人負
擔；追加之訴訴訟費用由被上訴人負擔。
    事實及理由
壹、程序方面：
  一按在第二審為訴之變更或追加，非經他造同意，不得為之，
    但擴張或減縮應受判決事項之聲明者，不在此限，民事訴訟
    法第446條第1項、第255條第1項第3款分別定有明文。
  二被上訴人起訴請求上訴人賠償醫療費新台幣（下同）6,000
    元、看護費4,000元、工作損失96,000元、機車修理費22,00
    0元、慰撫金396,000元， 合計524,000元之損害及法定遲延
    利息（見原審調字卷第3-6頁）。
  三原審判決上訴人應給付被上訴人61,152元本息後，被上訴人
    提起附帶上訴並為訴之追加， 將醫療費部分擴張為6,536元
    ；看護費部分擴張為124,000元；慰撫金部分減縮為275,464
    元，合計仍請求524,000元（見本院卷第18-22頁）。
  四上訴人對被上訴人所為上開訴之追加，程序上未為反對之表
    示（見本院卷第56頁反面），依前揭規定，亦應予准許，合
    先敘明。
貳、實體方面
一、被上訴人即附帶上訴人劉憲旻（下稱被上訴人）起訴主張：
    上訴人於98年8月21日下午9時38分許，騎乘重型機車，沿新
    北市○○區○○路往鶯歌方向行駛，行經復興路與國慶路口
    ，欲左轉文化路210巷口時，過失闖越紅燈左轉，撞擊伊所
    騎乘之重型機車，致伊受有右拇指掌骨骨折、右手擦傷、右
    小腿多處擦傷、右腰部擦傷之傷害，爰依侵權行為之法律關
    係，請求上訴人給付524,000元之損害及法定遲延利息。
二、上訴人即附帶被上訴人洪瑞隆（下稱上訴人）則以：車禍當
    時，伊在復興路口待轉，因該處為T 型路口，東往西方向無
    待轉區，需待對向綠燈即可直接左轉，伊等到對向綠燈後左
    轉，騎至馬路過半時，突遭被上訴人之機車撞及，本件實係
    被上訴人闖紅燈所致；伊得於行進號誌紅燈時左轉，伊並無
    過失等語，資為抗辯。
三、原審對於被上訴人之請求，判決：上訴人應給付被上訴人61
    ,152元， 及自99年8月26日起至清償日止按週年利率5%計算
    之利息，被上訴人其餘之訴及假執行之聲請均駁回。上訴人
    不服，提起上訴，聲明：(一)原判決不利上訴人部分廢棄。(二)
    前項廢棄部分，被上訴人第一審之訴及假執行之聲請均駁回
    。被上訴人則聲明：上訴駁回。被上訴人就其敗訴部分，提
    起附帶上訴，聲明：(一)原判決關於駁回下開附帶上訴人第二
    項之訴部分廢棄。(二)上廢棄部分，附帶被上訴人應再給付附
    帶上訴人342,312元，及自99年8月26日起至清償日止按年息
    5%計算之利息。上訴人則聲明：附帶上訴駁回。被上訴人另
    為訴之追加，聲明：上訴人應給付被上訴人120,536元，及
    自99年8月26日起至清償日止按年息5%計算之利息。上訴人
    則聲明：追加之訴駁回。
四、查：
  (一)上訴人於98年8月21日下午9時38分許，騎乘車號095-BNN 號
    重型機車，沿新北市○○區○○路往鶯歌方向行駛，行經復
    興路與國慶路口，未依二段方式左轉即貿然闖越紅燈左轉文
    化路210巷，適被上訴人騎乘車牌號碼896-DEQ號重型機車，
    沿三峽區○○路往介壽方向駛至該路口，因閃避不及而發生
    碰撞，造成被上訴人人車倒地，受有右拇指掌骨骨折、右手
    擦傷、右小腿多處擦傷、右腰部擦傷之傷害等語，業據被上
    訴人於刑事審理中指述綦詳，並有道路交通事故現場圖、道
    路交通事故調查報告表(一)、(二)、現場照片22張、財團法人恩
    主公醫院診斷證明書等附刑事偵查卷可憑（見偵查卷第26-3
    9、48-49頁，原審卷第43-44、52、54-64頁）；上訴人上開
    行為， 業經原審法院以99年度交易字第2號刑事判決上訴人
    「過失傷害人，處拘役拾日，如易科罰金，以新臺幣壹仟
    元折算壹日」， 本院以99年度交上易字第173號判決駁回上
    訴確定，此據本院調卷查核明確，足認被上訴人主張上訴人
    過失傷害其身體之事實，堪可採信。
  (二)上訴人雖抗辯：本件係因被上訴人闖紅燈而肇事；伊得於行
    進號誌紅燈時左轉，伊並無過失云云。惟：
    1.被上訴人於偵查時指訴，肇事當時復興路號誌是綠燈，上
      訴人車道應該是紅燈等語（見偵查卷第54頁）；核與上訴
      人供承其係「紅燈」左轉等語相符（見本院卷第27頁反面
      ），堪可採信。
    2.本院函詢肇事之新台北市○○區○○路、國慶路及文化路
      210巷之交叉路口，於98年8月21日當時，復興路往鶯歌方
      向行駛之機車，是否得於交通號誌顯示紅燈時，直接左轉
      文化路210巷，無庸依兩段方式進行左轉？
      (1)新北市政府警察局三峽分局覆以：「復興路往鶯歌方向
        行駛之機車，交通號誌顯示為紅燈時，按交通部所頒布
        『道路交通標誌標線號誌設置規則』第206條之規定，
        車輛面對『圓形紅燈』表示禁止通行，不得超越停止線
        或進入路口」，有新北市政府警察局三峽分局100年7月
        12日新北警峽交字第1000024643號函（見本院卷第34頁
        ）可證。
      (2)新北市政府交通局覆以：「…二經查旨揭路口紅燈不得
        直接左轉文化路210巷。三次查旨揭路段係屬線道110，
        前為交通部公路總局第一區養護工程處代養，有關二段
        式代轉標誌標線設置與否同函副請該處查明回復」；交
        通部公路總局第一區養護工程處則覆以：「…二經查交
        通部頒『道路交通標誌標線號誌設置規則』第206條業
        已明定：『車輛面對圓形紅燈表示禁止通行，不得超越
        停止線或進入路口。』，故當三峽區○○路往鶯歌方向
        之車輛行駛至文化路210巷交會路口時，倘該向車道之
        行車管制號誌顯示為圓形紅燈時，應禁止任何車輛通行
        ，並不得超越停止線或進入路口。三旨揭路段（三峽區
        ○○路往鶯歌方向）佈設有2車道（內側禁行機車）及1
        快慢機車分隔線（10公分白實線），依據交通部頒『道
        路交通安全規則』第99條：『…內側車道設有禁行機車
        標誌或標線者，應依兩段方式進行左轉，不得由內側或
        其他車道左轉。』，由於復興路內側車道係禁止機慢車
        種通行，故機慢車仍應採兩段式左轉」，分別有新北市
        政府交通局100年8月5日北交通字第1000807018號函（
        見本院卷第35頁）、交通部公路總局第一區養護工程處
        10 0年9月2日一工養字第1000017412號函可憑（見本院
        卷第36-37頁）。
      (3)據上，新北市○○區○○路往鶯歌方向之肇事路口，佈
        設有2 車道（內側禁行機車）及1 快慢機車分隔線（10
        公分白實線），依據交通部頒「道路交通安全規則」第
        99條「…內側車道設有禁行機車標誌或標線者，應依兩
        段方式進行左轉，不得由內側或其他車道左轉」之規定
        ，該復興路內側車道禁止機慢車種通行，上訴人乘騎機
        慢車行經該路段，自應採取兩段式左轉，不得於該路口
        行進號誌轉為紅燈時，逕行左轉。上訴人再請求本院赴
        現場勘驗，以明該肇事路口，號誌轉為紅燈時，可逕行
        左轉云云，核無必要。
    3.綜上，上訴人供承其於肇事現場紅燈左轉，惟該路段應採
      取兩段式左轉，不得於該路口行進號誌轉為紅燈時，逕行
      左轉，則上訴人抗辯其得於肇事路段紅燈左轉云云，非可
      採信。參以，本件經送請臺灣省臺北縣區車輛行車事故鑑
      定委員會鑑定肇事責任，亦認「本會研議認為洪瑞隆（即
      上訴人）駕駛普通重型機車未依號誌規定行駛（闖紅燈）
      肇事之可能性較高」，有臺灣省臺北縣區車輛行車事故鑑
      定委員會98年10月27日北縣鑑字第0985181316號書函可憑
      （見偵查卷第60- 61頁），益見本件車禍係由上訴人闖紅
      燈左轉所致，所辯無過失，顯無足採。
五、按因故意或過失，不法侵害他人之權利者，負損害賠償責任
    ；不法侵害他人之身體或健康者，對於被害人因此喪失或減
    少勞動能力或增加生活上之需要時，應負損害賠償責任；不
    法侵害他人之身體、健康、名譽、自由、信用、隱私、貞操
    ，或不法侵害其他人格法益而情節重大者，被害人雖非財產
    上之損害，亦得請求賠償相當之金額，民法第184 條第1 項
    前段、第193 條第1 項、第195 條第1 項前段分別定有明文
    。本件被上訴人確係因上訴人之過失行為造成身體之傷害，
    詳如前述，則被上訴人依前揭規定請求上訴人賠償，即屬有
    據。茲就被上訴人請求之各項金額應否准許？分述如下：
  (一)醫療費6,536 元部分：
    被上訴人主張：伊因本件車禍至財團法人恩主公醫院（下稱
    恩主公醫院）治療，支出醫療費6,536元，業據提出恩主公
    醫院收據影本為證（見原審卷第29-31頁），上訴人對此不
    爭執（見本院卷第27頁），堪信為真實，應予准許。
  (二)看護費124,000元部分：
    1.被上訴人主張：伊因本件車禍受傷，於98年8月28日至98
      年8月29日住院期間需專人照顧等情，本院認被上訴人於
      於98年8月28日至同年月29日合計2日，因住院接受手術治
      療，此期間需他人全天候看護，應可認被上訴人此部分之
      主張為可採；被上訴人主張：每日之看護費用為2,000元
      ，上訴人對此不爭執（見本院卷第27頁），則被上訴人此
      部分請求給付看護費4,000元，應予准許。
    2.被上訴人追加主張：伊出院後，須休養60天，以每日看護
      2,000元計算，合計應支出124,000元云云，雖據提出載有
      「建議宜復健休養貳個月」 之恩主公醫院99年4月29日甲
      種診斷證明書影本為證（見本院卷第23頁）。但，「被上
      訴人在98年8月28日手術後2月建議休養、復健，因右手無
      法從事工作、活動，影響為右手之功能，至於生活自理不
      能，不至於由右手拇指骨折造成」，有恩主公醫院100 年
      11月4日（100）恩事第1441號函檢附之病歷可憑（見本院
      卷第59-68頁），被上訴人乃撤回此部分之請求（見本院
      卷第57頁），附此敘明。
    3.據上，被上訴人得請求之看護費用金額為4,000元。
  (三)工作損失96,000元部分：
    被上訴人主張：伊受傷後，無法工作3 個月，受有損失96,0
    00元云云； 上訴人則爭執逾原審判決上訴人應支付1,152元
    部分，不應准許。查：
    1.被上訴人主張：伊因本件車禍， 於98年8月28日至同年月
      29日合計2日， 因住院接受手術治療，此期間無法工作，
      業據提出恩主公醫院甲種診斷證明書（見原法院99年度司
      板調字第196號卷第7頁、本院卷第23頁），是被上訴人請
      求此期間之工作損失，於法應屬有據。
    2.被上訴人主張： 伊於出院後遵醫囑休養2個月，因傷勢未
      好轉， 復於家中休養1個月云云；上訴人則予否認。查，
      被上訴人就其出院之後未能繼續工作之事實，未舉證以實
      其說，則其此部分之請求，不應准許。
    3.被上訴人雖主張：應以伊每月薪資32,000元計算其不能工
      作所受之損失云云。惟，被上訴人未能提出證據證明其每
      月之薪資為32,000元，其此部分之主張，自無可採。本院
      認應以基本工資數額每月17,280元即每日576元計算之。
    4.據上，被上訴人得請求之工作損失為1,152元（576×2＝1
      152)，逾此部分請求，不應准許。
  (四)機車修理費22,000元部分：
    被上訴人主張：本件事故所毀損之機車係伊向訴外人劉游鳳
    借用，伊已賠償劉游鳳修復費用22,000元等情，固據證人劉
    游鳳證述明確（見本院卷第57-58頁）。惟，系爭機車係訴
    外人劉游鳳所有，有富邦產物保險股份有限公司保險證、行
    車執照影本可憑（見原審卷第40頁），上訴人上開過失行為
    係致劉游鳳所有之機車受損害，僅劉游鳳得請求上訴人賠償
    ，此與被上訴人依其與劉游鳳間借用機車之法律關係，賠償
    劉游鳳系爭機車之修護費用，分屬二事，被上訴人不得以其
    基於借用關係之賠償費用，又請求上訴人予以賠償。至於劉
    游鳳受被上訴人賠償後，是否讓與其對上訴人關於系爭機車
    之修復損害賠償請求權，則係另一問題。據上，被上訴人非
    系爭機車之所有人，則其主張上訴人應賠償其機車修理費22
    ,000元云云，不應准許。
  (五)慰撫金275,464元部分（逾此部分業已減縮）：
    被上訴人主張：伊於車禍後多次睡眠中因車禍夢境驚醒，至
    今仍不敢再騎乘機車，且仍有右手拇指無法用力之後遺症產
    生，太過用力則右手拇指發抖，連開罐頭等簡易日常生活行
    為亦無法完成，而伊原喜愛舉起外甥女逗弄，亦因手部傷勢
    無法為相同行為，精神上受有極大痛苦，上訴人應賠償275,
    464元；上訴人則爭執逾原審判決上訴人應支付5萬元部分，
    不應准許。查：
    1.按慰藉金之多寡，應斟酌雙方之身分、地位、資力與加害
      之程度及其他各種情形核定相當之數額。其金額是否相當
      ，自應依實際加害情形與被害人所受之痛苦及雙方之身分
      、地位、經濟狀況等關係決定之（最高法院85年度台上字
      第460 號判決意旨參照）。
    2.被上訴人係70年7月15日生，高職肄業，因本件車禍受有
      右拇指掌骨骨折、右手擦傷、右小腿多處擦傷、右腰部擦
      傷等傷害，自98年8月28日起至98年8月29日住院治療，尚
      需門診追蹤治療，足認其所受之精神痛苦自屬非輕；上訴
      人係78年1月1日生，從事服務業，98年度薪資所得56,984
      元、股利憑單138元，投資2筆，總額110,000元， 有法院
      依職權調閱之稅務電子閘門財產所得調件明細表可憑（見
      原審卷第66頁），本院審酌兩造之身分、地位、經濟狀況
      、教育程度，以及上訴人因未依兩段式方式進行左轉，即
      貿然駛入快車道紅燈左轉以致肇事之行為，業經法院判決
      犯過失傷害罪，處拘役拾日確定在案，上訴人迄今仍未
      與被上訴人達成和解等一切情狀，認被上訴人得請求之慰
      撫金以50,000元為適當，逾此部分不應准許。
  (六)據上，被上訴人所得請求之金額共計61,688元（6536＋4000
    ＋1152＋50000＝61688，其中536元係二審追加之請求）。
六、綜上所述，上訴及附帶上訴部分，被上訴人本於侵權行為之
    法律關係，於請求上訴人給付61,152元及自起訴狀繕本送達
    翌日即99年8月26日起（見原審調字卷第13頁）至清償日止
    ，依週年利率5%計算利息之範圍內，於法有據，應予准許，
    逾此部分之請求，尚難謂為適法，不應准許。原審就上開應
    准許部分，命上訴人如數給付；就逾上開應准許部分，為被
    上訴人敗訴之判決，均無違誤，上訴及附帶上訴意旨求予廢
    棄改判，均為無理由，應予駁回。被上訴人追加依據侵權行
    為之法律關係，請求上訴人給付120,536元，及自99年8月26
    日起至清償日止按年息5%計算之利息部分，於上訴人應給付
    536元及自追加起訴狀（即附帶上訴狀）繕本送達翌日即100
    年6月23日（見本院卷第18頁）起至清償日止， 依週年利率
    5%計算利息之範圍內，於法有據，應予准許，逾此部分，於
    法無據，應予駁回。
七、本件事證已臻明確，兩造其餘主張陳述及所提之證據，經本
    院審酌後，認均不足以影響本判決之結果，均毋庸再予論述
    ，附此敘明。
八、據上論結，本件上訴及附帶上訴均為無理由，追加之訴為部
    分有理由，部分無理由，依民事訴訟法第449條第1項、第78
    條、第79條，判決如主文。
中    華    民    國  100     年    12    月    20    日
                    民事第十五庭
                        審判長法  官 林恩山
                              法  官 郭松濤
                              法  官 陳雅玲
正本係照原本作成。
不得上訴。
中    華    民    國   100    年    12    月    20    日
                              書記官 潘大鵬